臺灣臺中地方法院刑事判決　　　　　　　96年度訴字第2513號
公　訴　人　臺灣臺中地方法院檢察署檢察官
被　　　告　甲○○
　　　　　　　　　　（另案
上列被告因違反毒品危害防制條例案件，經檢察官提起公訴（96
年度毒偵字第3569號），嗣經本院合議庭裁定由受命法官獨任行
簡式審判程序，本院判決如下：
     主    文
甲○○施用第一級毒品，累犯，處有期徒刑壹年。
     犯罪事實
一、甲○○前因施用毒品案件，先後經本院裁定送觀察勒戒、強
    制戒治及論罪科刑之執行，最近1次係於民國94年間，經本
    院以94年度訴字第1423號判處有期徒刑1年、7月，並定其應
    執行為有期徒刑1年6月確定，於95年12月3日縮短刑期執行
    完畢，詎其仍不知警惕，於前揭因施用毒品案件經法院論罪
    科刑執行完畢獲釋放後5年內，基於施用第一級毒品之犯意
    ，於96年5月10日晚間8時10分許，在其位於臺中縣豐原市○
    ○路22巷59號住處房間內，以將第一級毒品海洛因置於注射
    針筒內，再以水稀釋混合後，注射於身體血管之方式，施用
    第一級毒品海洛因1次。嗣為其母涂鳳珠所當場發覺，而報
    警於當日晚間11時30分許，在同市○○○街與豐原大道路口
    處查獲，並經警方徵得其同意採尿送驗結果呈嗎啡陽性反應
    。
二、案經臺中縣警察局豐原分局報請臺灣臺中地方法院檢察署檢
    察官偵查起訴。
     理  由
一、上揭事實，業據被告甲○○於本院審理時坦承不諱，核與證
    人即被告之母涂鳳珠於警訊中證述如何發現被告於前揭時地
    施用毒品，因而報警處理等經過情節相符，且被告為警查獲
    並經徵得其同意所採集尿液，經送驗結果，呈嗎啡陽性反應
    ，亦有中山醫學大學附設醫院檢驗科藥物檢測中心96年5月
    26日實驗編號第0000000號檢驗報告1紙附卷可佐，堪認被告
    上開自白確與事實相符，足以採信。又按92年7月9日修正之
    毒品危害防制條例刪除二犯及三犯規定，一改修法前繁雜之
    處遇程序，僅將施用毒品者簡化區分為初犯、再犯，並認施
    用毒品者係屬病患性犯人，以觀察、勒戒戒除其身癮，並以
    強制戒治去除其心癮。經觀察、勒戒或強制戒治執行完畢釋
    放後，若係5年後再犯該條例第10條施用毒品罪者，與同條
    例第20 條第1項、第2項關於「初犯」之處理方式相同，檢
    察官應先聲請法院裁定令被告入勒戒處所觀察、勒戒，並視
    有無繼續施用毒品傾向，決定應予釋放、為不起訴之處分，
    或應聲請法院裁定令入勒戒處所強制戒治；若係5年內「再
    犯」同條例第10條施用毒品罪者，依同條例第23條第2項規
    定，檢察官則應依法追訴。觀諸該條例第20條第3項之修正
    理由：「觀察、勒戒或強制戒治5年後再犯者，顯見前所實
    施之觀察、勒戒或強制戒治已足以遮斷其施用毒品之癮，為
    期自新及協助其戒除毒癮，對此5年後再犯者，爰明定仍適
    用初犯之規定，先經觀察、勒戒、強制戒治之程序」及同條
    例第23條第2項之修正理由：「為配合簡化施用毒品犯之刑
    事處遇程序，並鑑於經觀察、勒戒或強制戒治執行完畢釋放
    後5年內再犯者，其再犯率甚高，原據以實施之觀察、勒戒
    及強制戒治既已無法收其實效，自應施以刑事處遇」；顯然
    如施用毒品者係前經觀察、勒戒或強制戒治等治療程序執行
    完畢5年後，始再施用毒品者（視為初犯），因前所執行之
    觀察、勒戒或強制戒治已足收戒除毒癮之效，自應重新執行
    觀察、勒戒或強制戒治等治療程序，並於治療程序執行完畢
    後，由檢察官為不起訴處分，毋庸對之追訴處罰；反之，在
    「再犯」之情形，因其先前所為治療程序顯未能收戒斷毒癮
    之效，且考量施用毒品者之再犯率偏高，乃簡化其刑事處遇
    程序，而逕予追訴處罰，不再施以治療程序。參酌上開立法
    理由，修正毒品危害防制條例就施用毒品者，祇於「初犯」
    及「5年後再犯」二種情形，有其追訴條件之限制，即須於
    初犯經觀察、勒戒或強制戒治釋放後，5年內均無施用毒品
    之行為，始能認其前所實施之觀察、勒戒或強制戒治已足遮
    斷毒癮，而得於5年後再犯時，再予適用初犯之規定，重行
    觀察、勒戒或強制戒治等程序；倘5年內已經再犯，被依法
    追訴處罰，縱其第3次（或第3次以上）施用毒品之時間在初
    犯釋放5年以後，即與「5年後再犯」之情形有別，且因已於
    「5年內再犯」，顯見其再犯率甚高，原實施觀察、勒戒或
    強制戒治，已無法收其實效，而無5年戒斷期之存在，自無
    再經觀察、勒戒及強制戒治之必要，應由檢察官逕行起訴，
    始符該法修正之本旨（最高法院95年度第7次刑事庭會議決
    議可資依循）。本件被告前因施用毒品案件，先後經本院裁
    定送觀察勒戒、強制戒治及論罪科刑之執行，最近1次係於
    民國94年間，經本院以94年度訴字第1423號判處有期徒刑1
    年、7月，並定其應執行為有期徒刑1年6月確定，於95年12
    月3日縮短刑期執行完畢之事實，有臺灣高等法院被告前案
    紀錄表1份附卷足憑，其於施用毒品案件，經法院依法判處
    徒刑並經執行完畢起5年內，再犯毒品危害防制條例第10 條
    之罪，事證明確，被告犯行洵堪認定。
二、查海洛因係毒品危害防制條例第2條第2項第1款規定之第一
    級毒品，是被告所為，係犯同條例第10條第1項之施用第一
    級毒品罪。被告持有第一級毒品之低度行為，應為施用之高
    度行為所吸收，不另論罪。被告前因施用毒品案件，經本院
    以94年度訴字第1423號判處有期徒刑1年、7月，並定其應執
    行為有期徒刑1年6月確定，於95年12月3日縮短刑期執行完
    畢之事實，有前揭前案紀錄表可查，其受有期徒刑執行完畢
    後，於5年以內再故意犯本件有期徒刑以上之罪，依刑法第
    47條第1項之規定，構成累犯，並應加重其刑。爰審酌被告
    前已有施用毒品前科，有上開刑案、前案紀錄表可查，今再
    為施用，法治觀念之淡薄，然施用毒品究屬戕害自身健康之
    犯罪，被告施用毒品尚未造成他人明顯之危害，且於本院審
    理中已坦承犯行，犯後態度尚稱良好，並兼衡被告犯罪之動
    機、目的、手段、生活狀況及智識程度等一切情狀，量處如
    主文所示之宣告刑。又本件被告犯罪時間係在中華民國96年
    罪犯減刑條例所定減刑基準日即96年4月24日之後，尚無該
    條例之適用，附此敘明。
據上論斷，應依刑事訴訟法第273條之1第1項、第299條第1項前
段，毒品危害防制條例第10條第1項，刑法第11條前段、第47條
第1項，判決如主文。
本案經檢察官乙○○到庭執行職務。
中　　華　　民　　國　　96　　年　　8　　月　　 27　　日
                  刑事第14庭    法  官  林世民
上正本證明與原本無異。
如不服本判決，應於送達後10日內向本院提出上訴狀（須附繕本
），上訴於臺灣高等法院臺中分院。
                                書記官  紀俊源
中　　華　　民　　國　　96　　年　　8　　月　　 27　　日
附錄論罪科刑法條：
毒品危害防制條例第10條
施用第一級毒品者，處6月以上5年以下有期徒刑。
施用第二級毒品者，處3年以下有期徒刑。
